【裁判字號】    94,訴,2469
【裁判日期】    951012
【裁判案由】    侵權行為損害賠償
【裁判全文】
臺灣臺北地方法院民事判決              94年度訴字第2469號
原      告  乙○○
訴訟代理人  林慶苗律師
複代理人    林炎平律師
            曾憲忠律師
            葉日青律師
被      告  甲○○
訴訟代理人  盧春律師
上列當事人間侵權行為損害賠償事件，經本院刑事庭裁定移送前
來，本院於民國95年9月21日言詞辯論終結，判決如下：
    主  文
被告應給付原告新臺幣壹佰捌拾肆萬伍仟肆佰玖拾壹元，及自民
國九十四年一月十五日起至清償日止按年息百分之五計算之利息
。
原告其餘之訴駁回。
訴訟費用由被告負擔十分之七；餘由原告負擔。
本判決第一項於原告以新臺幣陸拾貳萬元為被告供擔保後，得假
執行。但被告如以新臺幣壹佰捌拾肆萬伍仟肆佰玖拾壹元為原告
預供擔保後，得免為假執行。
原告其餘假執行之聲請駁回。
    事實及理由
一、訴狀送達後，原告不得將原訴變更或追加他訴。但擴張或減
    縮應受判決事項之聲明者，不在此限民事訴訟法第255條第1
    項第3款定有明文。本件原告起訴時請求被告給付新臺幣（
    下同）250萬元及自起訴狀繕本送達翌日起至清償日止，按
    年息5%計算之遲延利息，嗣於審理中減縮為請求175萬元及
    遲延利息；其後又擴張聲明為250萬元及上開遲延利息，依
    上開說明，尚無不合，應予准許。
二、原告主張如下：
（一）被告於民國92年6月11日上午8時45分，駕駛車牌號碼BAL-
      450號重型機車，沿和平西路由西往東方向行駛，行經和
      平西路、牯嶺街口遇紅燈暫停時，按其情節應注意車前狀
      況及兩車併行之間隔，並隨時採取必要之安全措施，且在
      交岔路口及市區交通頻繁處所不得超車，即使超車，亦應
      於前車左側保持適當之安全間隔超過，而依當時情形並無
      不能注意之情況，竟疏未注意，當其行向之燈號，已由紅
      燈變為綠燈之際，未保持適當之安全間隔即起步前駛，並
      自同向左前方由原告騎駛之腳踏車之右側貼近通過超車，
      外套觸碰原告所騎腳踏車右把手，原告人車倒地，致原告
      受有頭部外傷、硬腦膜下出血、顱骨骨折、記憶力衰退、
      頭痛、失語症、容貌無法回復等傷害，爰依侵權行為法則
      訴請被告賠償，請求250萬元。
（二）原告因被告上開行為而受有下列損害：
    (1)醫療費：包括醫藥費66,064元，醫療用品費4,440元，共
      計70,504元。
    (2)勞動能力減損2,335,885元：車禍後原告受有頭部外傷和
      記憶力衰退等情形，迄今仍無法回復到受傷前之健康狀態
      ，薪資所得減少比例為40-50％，造成實質上減少勞動能
      力，被告應依法賠償。原告係69年3月1日生，自92年6月
      11 日計算至勞工強制退休年齡60歲止（勞工保險條例第6
      條），尚能工作期間為37年，原告受傷時月薪為18,300元
      ，故依民事案件使用之複式霍夫曼計算為18,300元（平均
      工資）×12月×50％（減少勞動能歷年損害額）×21.274
      （37年之複式霍夫曼係數）＝2,335,885元。
    (3)交通費：為治療而支出，包括車資費5,250元及停車費2,5
      30元，共計7,780元）。
    (4)整容費：原告因車禍手術後，頭蓋骨凹陷，影響容貌甚鉅
      ，鑑於原告年輕未婚，為期日後幸福，自有整容必要。估
      計需費20萬元。
    (5)住院期間飲食費：6,343元。
    (6)看護費：每月6萬元，2個月，共計12萬元。
    (7)慰撫金：原告因被告不法侵害，致腦部受傷，除須忍受身
      體之劇烈疼痛、記憶力衰退、常呈痴呆無法與他人正常應
      對、頭痛、失語症、無法控制顏部神經傻笑外，而求職不
      易，精神上實受有極大痛苦，是請求515,831元之精神慰
      撫金。
（三）聲明：被告應給付原告250萬元，及自起訴狀繕本送達翌
      日起至清償日止，按年息5%計算之利息。原告願擔保，請
      准宣告假執行。
三、被告辯解如下：
（一）被告加害行為與原告所受損害間不具因果關係：
    (1)被告非加害人：
      被告基於救助之心，拿原告手機至三總櫃台，並等候其家
      屬到來。其家屬誤認被告為肇事者。並為原告之姐妹中一
      人騙稱協助至警察局製作筆錄，而自行至廈門街派出所報
      案。
    (2)非被告衣服勾到原告之腳踏車把手
      被告跨上機車，雙手握住車把張開之手臂，雙腳踏上腳
        踏板後雙膝分開之寬度，均寬於身體、腰際，則觸碰點
        應非腰際。
      原告手握把手外線，衣服難以勾住，又依慣性原理，倘
        勾住原告，應向右側，而非向左傾倒。
      被告由原告右後方超車，原告受後方車輛撞及，才會由
        原告腳踏車右手把輕碰被告左後背面腰際。
      被告感覺有外力輕微觸碰，係在後腰非在前腰，有刑事
        庭勘驗筆錄可憑。刑事庭竟未記載「前」、「後」腰際
        ，顯然與卷內資料證據不符。
      依當天風速及上午8點15分至30分間之交通流量，及剛
        遇紅燈變綠燈才起步之實際路況，被告衣服無法勾到原
        告。
    (3)原告係遭後方其他車追撞：
      原告父親黃春豐於偵訊筆錄及覆議鑑定時陳述原告被後方
      來車所撞。又原告於92年7月15日在三總受警員詢問時陳
      述遭後方來車追撞。於審判筆錄中亦同。證人郭又郡亦證
      稱筆錄係其所製作，內容係依原告之陳述所記載。
（二）醫療費：公保支出費用、自付費用，無法核對金額。診斷
      書非傷害必要費用。其他發票無法證明係必要支出費用。
（三）勞動能力減損：依三軍總醫院之鑑定，原告身體、神經學
      檢查無異常，意識清醒、注意力集中．．．無被害或被跟
      蹤、妄想幻覺或錯覺等障礙，日常生活功能、生活常識及
      認知方面在定向感、知覺、視動組織方面功能均可。且原
      告現任職訴外人原服務單位和德建設公司之接線生，接線
      生如同公司之門面，反應必良好，故其擔任總機小姐，足
      證未有減少勞動能力。且依該公司函述，原告薪資未減少
      。
（四）交通費：加油單、停車費，非必要支出費用。
（五）整容費：回復其受凹陷之傷，與被告無關。且損害賠償，
      以填補實際損害為準，無所謂推估。
（六）看護費：請看護生之費用，未提出給付收據。
（七）保險費：未扣除全民健康保險金及強制汽車責任保險金。
（八）原告與有過失：原告明知在臺北市區上班潮之上午8時許
      ，人車擁擠，未能保持安全距離之際，騎腳踏車擠到車海
      中，被人推擠而倒地受傷，此損害之發生或擴大，原告與
      有過失。
（九）聲明：原告之訴及假執行之聲請均駁回。如受不利判決，
      願供擔保，請准宣告免為假執行。
四、二造不爭執事項
（一）92年6月1日上午8時45分，兩造均沿和平西路由西往東行
      進，行經和平西路、牯嶺街口停等紅燈時，紅燈變綠燈轉
      換之際，原告遭擦撞，人車倒地而受有頭部外傷合併硬腦
      膜下出血、顱骨骨折等傷害。
（二）原告已受領強制汽車責位保險金75萬元。
五、原告主張被告於上開時地停等紅燈暫停時，於起駛時未注意
    車前狀況及兩車併行之間隔，並自同向左前方由原告騎駛之
    腳踏車之右側貼近通過超車，外套觸碰原告所騎腳踏車右把
    手，原告人車倒地，致原告受有頭部外傷、硬腦膜下出血、
    顱骨骨折等情，為被告所否認，並以前揭情詞置辯。茲就兩
    造爭執分敘如下：
（一）按因故意或過失不法侵害他人之權利者，負損害賠償責任
      ，民法第184條第1項前段定有明文。查：
    (1)本件原告業已對被告提出過失傷害之告訴，經臺灣臺北地
      方法院檢察署以93年度偵字第16號（下稱偵字第16號）起
      訴，經本院93年度交易字第162號（下稱交易字第162號）
      、94年度交上易字第75號（下稱交上易字第75號）判決有
      期徒刑4月確定。
    (2)原告於警詢時即指稱：行經和平西路牯嶺街口時，因紅燈
      在等候時被後面機車追撞倒地後就不省人事，經肇事人「
      高偉俊」緊急將伊送到汀州路三段三總急診等語（偵字第
      16號卷第31頁參照）。嗣偵查中指證：被告的衣服勾到我
      腳踏車的手把，那一手把我記不起來了，被撞後我就昏迷
      不醒了等語（偵字第16號卷第42頁參照）。其後在本院審
      理中供陳：當時我是要去上班，我騎在靠右邊的水溝蓋上
      面，當時我在牯嶺街和和平西路口等紅綠燈，綠燈後我就
      通行，我當時不知道我的右邊手把被勾到；（問：是否有
      感覺到你右邊有機車經過？）有；之後我就倒地；... 我
      是被勾的，左邊倒地的；... （問：是否感覺到你後面被
      撞到？）我感覺到後面有力量；（問：後面的力量有無碰
      到你的身體？）沒有吧，沒有碰到身體；我不知道怎麼敘
      述，我感覺後方有機車騎過來，有一個後面衝力，有機車
      過來的衝力云云（見交易字第162號卷第113頁、第167頁
      ）。依原告前開陳述，渠在警詢中供陳「紅燈在等候時被
      後面機車追撞倒地後就不省人事」等語，雖沒有指出渠腳
      踏車被追撞之部位，然已明確指陳「肇事人高偉俊」；在
      偵查中又指證「被告的衣服勾到我腳踏車的手把，那一手
      把我記不起來了」等語；在刑事庭一審審理中復指陳「伊
      是被勾的，左邊倒地的；．．．伊感覺後方有機車騎過來
      ，有一個後面衝力，有機車過來的衝力」等語。觀諸其先
      後多次指述，尚難認為有何矛盾之處，且已詳確指明「肇
      事人高偉俊」，而未曾供陳有遭被告以外其他之人碰撞之
      情事。
    (2)被告於92年6月12日前往廈門街派出所接受調查之交通事
      故談話紀錄表中陳稱：我車沿和平西路向東行駛外側車道
      綠燈直行，至肇事地點我的外套似勾到同向車道之腳踏車
      （乙○○）的右側手把，致腳踏車及駕駛摔倒而肇事；當
      時上班時段和平西路往東車輛非常多，我車行經系爭地點
      感覺到我的肚子左側有勾到東西，待我車向右邊停回頭看
      時，腳踏車及駕駛（乙○○）即倒在現場圖我指認的位置
      等語（偵字第16號卷第31頁參照）。另於警詢中供陳：騎
      至牯嶺街口時因交通流量很大擁塞，車子都行車很慢，我
      便騎往慢車道慢慢前進，在該路口時，我看見一名女子騎
      乘腳踏車，不是很穩，搖搖晃晃的，我便從她的右側騎過
      去，我隱約感覺我的外套好像被東西勾到，但我往前再騎
      時，因塞車無法動彈，我停下來往後看時，便看見該名女
      子倒在地上；．．．停車是因當時擁塞，往後察看是感覺
      到外套有東西被勾到才往後看等語（偵字第16號卷第8頁
      背面、第9頁）；在偵查中則陳稱：是尖峰時間，車流量
      大，走走停停，告訴人騎腳踏車在我車前面同方向行駛，
      當時停下來等紅燈，綠燈大家一起平行走，過牯嶺街口時
      ，我感覺我左背好像有東西輕輕碰到，但我不清楚是什麼
      東西，我回頭看到在我車後告訴人及她的腳踏車倒在我車
      後10公尺處，然後我就下車把她扶到旁邊去等語（偵字第
      16號卷第42頁參照）。在刑事庭一審時供陳：我是穿襯衫
      ，有紮進褲子，事發時，我有感覺左後方的身體有輕碰到
      東西；．．．現場圖是我和警員去現場畫的，沒意見，但
      對於經過摘要有意見，因為原本是空白，但現在卻有；對
      於補充資料表我有意見，因為我車子並無擦撞痕跡，談話
      紀錄表是我當時做的，對內容有意見，關於寫到我的衣服
      去勾到我有意見，我當時是說好像有去勾到或是擦到，對
      於自首調查表我有意見，我有去警局，但不是承認我自首
      ，是對方要求要聲請強制險；對於調查報告表我沒有意見
      等語（交易字第162號卷一第39頁背面、第40頁背面）；
      （問：你當時為何會停車救告訴人？）當時我身體右邊好
      像有碰到東西，有一點點的感覺，但是我覺得如果是碰到
      對方的話，應該是手先碰到，而不是身體右邊碰到；（問
      ：當時你的車子是否有超越告訴人的腳踏車？）有；（問
      ：為何知道告訴人人車倒地？）當時在停等號誌很自然的
      頭往後看發現的；．．．（問：你以為你的身體有碰到，
      所以你認為是你碰到的？）我自己也不是很清楚，只是感
      覺身體有碰到；．．．（問：原來你在告訴人後面超過去
      ？）是的；（問：是否有撞到被害人？我沒有撞到被害人
      ，但是隱隱約約有感覺到勾到被害人；．．．我有帶外套
      ，我回去想很久，我想我當天沒有穿現在庭上所穿的外套
      ，當天我是放在機車的置物箱內；（問：為何你於警訊筆
      錄中說你有穿著外套？）我記得我當天沒有穿，我是放在
      機車的置物箱內；（問：可否比出當天車禍發生時，你覺
      得何處有被碰到的感覺？）我感覺有東西碰到身體得感覺
      （被告當庭比出左腰部）；（問：當天你是否從告訴人右
      側穿過去，你的左腰有東西碰觸，所以你才會感覺左腰部
      被碰到的感覺？當庭提示被告騎機車與告訴人騎腳踏車比
      對高度的照片）我覺得這種可能性很多（交易字第162號
      卷一第115頁、第169頁卷二第12頁）。
    (3)依被告在警訊中之供詞，其在本件發生時騎乘機車係有穿
      著外套，於超越原告時，外套似勾到同向車道之腳踏車（
      乙○○）的右側手把（或隱約感覺我的外套好像被東西勾
      到），致腳踏車及駕駛乙○○摔倒在現場地上；依被告在
      偵查中供陳，則係陳明過牯嶺街口時，伊感覺左背好像有
      東西輕輕碰到，回頭看時旋即看到告訴人及她的腳踏車倒
      在車後10公尺處；依被告在刑事庭一審準備程序中之供述
      ，刻意否認有穿外套夾克，惟仍坦承警訊中之供述「關於
      寫到我的衣服去勾到我有意見，我當時是說好像有去勾到
      或是擦到」；依被告在刑事庭一審審理中之供述，復供陳
      隱隱約約有感覺到勾到被害人。觀諸被告之先後供述，其
      於警詢中供承：於超越原告時，外套似勾到同向車道之告
      訴人腳踏車的右側手把），致腳踏車及駕駛乙○○摔倒在
      現場地上等語；其後在原審則否認有穿外套，然仍不否認
      所騎乘之機車於超越告訴人騎乘之腳踏車時，有勾到或相
      互碰觸之情事，於回頭看時即發現原告摔倒地上。次查，
      被告於肇事時茍未穿著外套，衡情警員自無可能得知或憑
      空編撰被告穿著外套之情事；況被告在刑事庭一審終究亦
      供陳其機車上確實放置有外套；且經刑事庭一審法院審判
      長告以「你在警察局筆錄時有錄音，我們從錄音帶聽出，
      你是從告訴人（指原告）右邊經過，當時你有穿外套．．
      ．」，而詢問「是否爭執當時有穿外套？」時，被告之選
      任辯人答稱「對此我們不爭執」等語，被告則無言以對（
      交易字第162號卷一第167頁、第168頁）。顯見被告在刑
      事庭審判中故意隱瞞肇事時有穿著外套之情事，其用意自
      有可議。
    (4)系爭車禍發生經過，除據被告及原告分別於刑事案件中陳
      述在卷外，且有臺北市政府警察局交通警察大隊交通事故
      分析研判表、道路交通事故現場圖、臺北市政府警察局中
      正第二分局交通分隊道路交通事故補充資料表、甲○○之
      交通事故談話紀錄表、道路交通事故調查報告表 (一)、(
      二)、自首調查表影本（偵字第16號卷第28頁至第32頁、
      第33頁、第34頁），及臺北市政府警察局中正第二分局93
      年5月24日北市警中正二分刑字第09361350900號函送之現
      場照片十紙（交易字第162號卷一第10頁至第18頁）可資
      佐證。又本件於本院刑事庭一審時於92年12月6日審理時
      諭知被告乘坐在BAL-450號重型機車上，原告乘坐在當日
      騎駛之腳踏車上，並請被告指出車禍發生當日騎機車通過
      原告腳踏車右側時身體有感覺遭碰觸之位置，被告當庭指
      出有感覺有東西輕輕碰觸之左腰際位置與原告所騎駛之腳
      踏車右把手位置高度相近，亦有勘驗筆錄及拍攝之照片附
      卷可考（交易字第162號卷一第171頁至第176頁）。
    (5)原告因本件車禍受有頭部外傷併嚴重腦挫傷及左側急性硬
      腦膜下血腫塊之傷害，經送醫急救；於92年8月22日治癒
      出院時仍有記憶力減退、頭痛、失語症等症狀，且顱骨缺
      損頭顱凹陷，嗣出院後多次門診複查，生命現象穩定，無
      局部肢體運動障礙，尚有「頭痛、頭暈」、「適應情緒障
      礙」等後遺症，有三軍總醫院附設民眾診療服務處92 年7
      月16日、92年8月22日診斷證明書、國防大學國防醫學院
      三軍總醫院93年5月26日集逵字第0930011220號函及原告
      受傷照片22張在卷可查（見偵字第16號卷第20頁、第45
      頁、第21頁至第23頁、第82頁證物袋）。
    (6)綜上所述，本件系爭車禍，確係因被告未保持行車間距，
      致其衣服勾及原告腳踏車手把，造成原告人車倒地，使原
      告受有前開傷害，被告上開辯解，衡無足取。原告依侵權
      行為請求被告賠償其損害，即屬有據。
（二）本件原告所受傷害，既為被告行為所致，茲分別就原告之
      請求，論述如下：
    (1)原告主張醫療費70,504元（醫藥費66,064元及醫療用品費
      4,440元）部分：查，關於醫藥費66,064元業經原告提出
      三免總醫院醫療費用收據、技術收費單、三軍總醫院附設
      民眾診療服務處等件影本為證，自足信為實在。而上開費
      用依本院檢視其內容並無包含全民健康保險金，被告辯稱
      該部分有包含一節，並無可取。惟上開費用中伙食費6,00
      5 （715+5,290=6,005）元部分，非屬原告因被告侵權行
      為所支出之必要醫療費用，蓋原告縱不因本件事故，為其
      生存所需亦須支出該等費用，是此部分費用自應予以扣除
      。至其中傷殘診斷證明150元、證明費250元，雖非原告因
      被告之侵權行為直接所受之損害，惟係原告為實現損害賠
      償債權所支出之必要費用，且係因被告之侵權行為所引起
      ，參照最高法院92年度臺上字第2653號判決意旨，原告應
      得請求被告賠償此部分損害。又關於原告主張醫療用品費
      4,440元部分，雖據其提出統一發票影本為證，然其中部
      分均未載明該等費用支出之名目，致本院無從認定該費用
      與本件之關係及其必要性。至原告所提出之其他收據，其
      中依必朗149元、爽身粉69、99元、沙威隆189元、衛生紙
      89元、室內拖鞋20元、沐浴乳、衛生棉、濕巾等計321元
      ，合計936元，非屬必要費用，原告此部分之請求，自難
      准許。
    (2)勞動能力減損2,335,885元部分：本件原告主張其受有頭
      部外傷和記憶力衰退等情形，迄今仍無法回復到受傷前之
      健康狀態，薪資所得減少比例為40-50%，造成實質上減少
      勞動能力，被告應依法賠償2,335,885元等語，查，本件
      經送國防醫學院三軍總醫院鑑定原告因系爭載禍事故對其
      勞動能力減少程度及復原時間，鑑定結果為：「．．．二
      、神經外科意見：（一）據『勞工保險殘廢給付標準表』
      其中有關神經障害項目第5項至第9項目，僅就『神經障害
      』而言，該員無勞動能減少。（二）就『神經障害』而言
      ，該員於開顱手術後一年，即93年6月11日後可從事輕鬆
      不耗體力之工作。三、精神科意見：（一）依據精神鑑定
      、心理衡鑑及職能評估結果，顯示黃員腦傷後出現情緒不
      穩定、不合宜的笑容、注意力、記憶力、認知功能、挫折
      忍受力及工作持續力，均出現顯著障礙，影響其職業功能
      ，參酌社會及職業功能評估量表（SOFAS），目前其精神
      障礙造成功能損害程度介於40-50%之間。（二）該員於94
      年2月23日至94年5月5日期間至本院精神科追蹤三次，缺
      乏足夠的醫療病歷，亦無相關文獻可輔助判斷，關於何時
      能回復原有狀態，已超出目前醫療評判的範圍」等語（本
      院卷第138頁至第139頁），有該院95年8月18日集逵字第
      0950013830號函可佐。至原告雖仍擔任和德建設股份有限
      公司接線生職務，然經本院函詢該公司關於原告任職情形
      ，該公司則函覆稱：「一、本公司同仁乙○○小姐於92年
      6 月11日車禍以前職務為助理會計，月薪為新臺幣18,300
      元。二、車禍發生後，由於反應等已無法勝任原職務，但
      考量同仁情誼，全體同仁同意共同協助其工作，故而從事
      送文或協助接線生之職務。工資為考量其家境，為減輕其
      負擔，公司同意依原待遇支付，以協助其渡過本時期。三
      、乙○○小姐自車禍到回到公司約休假6個多月有餘，同
      時自車禍至今，經常需請假療傷；初回公司時，其情況很
      差，無法自行上下班，言語困頓，記憶幾乎空白，字句無
      法連貫，同仁間分配時間協助，然時隔多年回復有限，對
      於佩淑小姐因此車禍受到之傷害，對其影響甚鉅，雖公司
      及同仁願意接受佩淑小姐回到崗位，但考慮其工作狀況，
      其升遷及未來仕途之發展將受到嚴重影響」等語（本院卷
      第53頁），顯見原告勞動能力確有減損之情形。本院參照
      上情，認原告因本件車禍事故所受勞動能力減損40%。本
      件原告為69年3月1日出生，自92年6月11日計算至勞工強
      制退休年齡60歲止（勞工保險條例第6條），尚能工作期
      間為36年8月又19日（36.71944），原告受傷時月薪為
      18,30 0元，故依複式霍夫曼計算為1,833,632元。【月別
      5/12% 複式霍夫曼計算法（第一個月不扣除中間利息），
      其計算式為：[18,300*250.00000000（此為應受扶養440
      月之霍夫曼係數）+18,300*0.633*（
      250.00000000-000.0000000 0）]*40%=1,833,632（小數
      點以下四捨五入）。
    (3)交通費7,780元部分：原告主張共支出5,250元車資及2,
      530元停車費，雖據其提出中油公司之統一發票及停車場
      之發票影本為證。然查，關於上開中油公司之統一發票並
      非原告因本件事故所支出之必要費用，且亦無從看出其與
      本件事故之關聯性。且其中多有原告於住院期間之加油、
      停車費用，原告既在住院中，自無駕駛車輛加油、停車之
      可能，是尚難認此等費用係因被告肇事行為致原告所受損
      害，此等費用亦非屬必要，原告此部分請求自屬無據。
    (4)整容費20萬元部分：原告就此提出診斷證明書影本為證。
      查，原告因系爭車禍事故，於92年6月11日行開顱手術，
      外貌上因作過顱骨成形手術，左側顱骨有些許壓陷，有國
      防大學國防醫學院三軍總醫院94年4月1日集逵字第094000
      5568號函覆本院刑事庭之回函可參（交上易字第75號卷第
      67頁），且有原告於刑事庭所提出之頭部顱骨凹陷之照片
      多幀可資佐證（交上易字第75號卷第69頁至第70頁），而
      原告為69年3月1日出生，於車禍時為23歲，其時正當青春
      年少時，對其外貌自有重大影響，則該等整容費用自屬必
      要且合理。而該重建手術補充凹陷部位費用為20萬元，亦
      有原告所提出之薇妮斯整形外科診所診斷證明書影本為證
      ，是原告此部分請求核屬正當，應予准許。
    (5)住院期間飲食費6,343元部分：查該等飲食費原告既不能
      證明係因被告侵權行為而所必要額外支出之費用，而原告
      即便無本件侵權行為，亦需飲食以維其生存之機能，尚難
      認為該等費用與本件有何因果關係，則原告此部分費用自
      屬無據。
    (6)2個月看護費12萬元部分：查，證人即原告之父黃春豐證
      稱：伊是請同病房看護順便幫伊看護女兒（原告），每月
      看護6萬元，請她看護24小時，因為要換尿布等，伊看護
      不方面，伊係付現金給她等語。又本件原告因系爭車禍事
      故而受傷，並自92年6月11日起至92年7月26日住院計46日
      ；自95年8月11日起至92年8月22日住院計11日，有三軍總
      醫院附設民眾診療服務處診斷證明書（偵字第16號卷第45
      頁），國防大學國防醫學院三軍總醫院93年5月26日集逵
      字第0930011220號函及（交易字第162號卷一第22頁至第
      28頁）。而原告住院所行手術分別係行顱骨切除術及血腫
      移除術、及將前腹壁內之頭骨移回缺損之顱骨處，依其情
      形需有他人照顧其住院期間之起居。本院參照24小時之看
      護費用一般約在1,800元左右；12小時約在1,000元左右，
      而原告於92年7月26日出院時係上午9時10分出院（三軍總
      醫院附設民眾診療服務處收據開單日期參照），當日應無
      聘看護之情形及必要，於92年8月22日係上午12時出院（
      三軍總醫院附設民眾診療服務處收據開單日期參照），該
      日僅需1,000元，認原告請求於101,800元（56x1,800+1,0
      00=101,800）範圍內為適當，此核屬民法第193條所定被
      害人因此增加生活上之需要，自應由被告負損害賠償責任
      ，至超逾上開範圍部分則不應准許。
    (7)慰撫金515,831元部分：按民法第195條不法侵害他人之身
      體、健康、名譽、自由、信用、隱私、貞操，或不法侵害
      其他人格法益而情節重大者，被害人雖非財產上之損害，
      亦得請求賠償相當之金額，民法第195條第1項前段定有明
      文。又慰藉金之賠償須以人格權遭遇侵害，使精神上受有
      痛苦為必要，其核給之標準固與財產上損害之計算不同，
      然非不可斟酌雙方身分資力與加害程度，及其他各種情形
      核定相當之數額，最高法院著有51年臺上字第223號判例
      足資參照。本件原告因被告之行為致其受有頭部外傷併嚴
      重腦挫傷及左側硬腦膜下血腫塊，其於行左側顱骨切除術
      及血塊摘除後，有輕微語言障礙而進行復健治療、於住院
      期間並有記憶力減退、頭痛、失語症等症狀，有三軍總醫
      院附設民眾診療服務處診斷證明書可資佐證（偵字第16號
      第20頁、第45頁），而經精神鑑定、心理衡鑑及職能評估
      ，原告腦傷後出現情緒不穩定、不合宜的笑容、注意力、
      記憶力、認知功能、挫折忍受力及工作持續力，均出現顯
      著障礙，影響其職業功能，亦有前開三軍總醫院鑑定意見
      可參。再參酌被告係因騎乘機車不慎因外套碰及原告所騎
      乘腳踏車而肇事之情節及被告係高工畢業學歷；現打零工
      維生，收入並不固定，其90年12月至91年12月收入約31萬
      餘元，92年11月至93年2月收入約7萬餘元，此外並無其他
      財產，現有二小孩，分別為4歲及6歲。原告為高職畢業之
      學歷，擔任接線生之工作，並無其他財產，月薪約18,300
      元左右，92年收入約16萬餘等兩造身分、學歷等情，認原
      告所受非財產上損害以40萬元為適當。
（三）被告另稱原告明知在臺北市區上班潮之上午8時許，人車
      擁擠，未能保持安全距離之際，騎腳踏車擠到車海中，被
      人推擠而倒地受傷，此損害之發生或擴大，原告與有過失
      等語，原告則否認其有過失。查，本件肇事原因係兩造於
      停等紅綠燈時，被告騎乘機車未能保持安全間距，致其衣
      服勾及原告所騎乘腳踏車手把所致，已如前述。而本件經
      臺北市車輛行車事故鑑定覆議委員會鑑定覆議意見書亦認
      被告駕駛機車未能保持行車安全間隔為肇事原因，原告騎
      乘腳踏車並無肇事原因（交易字第162號卷一第205頁、第
      206頁參照），而騎乘腳踏車為原告上班之交通工具，在
      上班交通高峰時間，任何人均有權使用任何合法之交通工
      具而利用道路，在此情形下，被告於起駛時本應注意其與
      其他車輛間之狀況，自不能將此歸究於原告於交通尖峰時
      間騎乘腳踏車在車海中，此外，被告復未能證明原告有何
      過失責任，則被告上開辯解，自無足取。
（四）末按強制汽車責任保險法第30條規定，保險人依本法規定
      給付之保險金，視為加害人或被保險人之損害賠償金額之
      一部；加害人或被保險人受賠償請求時得扣除之。是加害
      人或強制汽車責任保險之被保險人於該範圍內之損害賠償
      責任即因而解免（最高法院92年度臺上字第235號裁判意
      旨參照）。本件原告得請求者合計為2,595,491元（60,05
      9+1,833,632+200,000+101,800+400,000=2,595,491）原
      告已領取汽車強制責任險之保險金75萬元，扣除後原告所
      得請求金額計為1,845,491元
六、綜上所述，原告依侵權行為之法律關係，請求被告賠償1,84
    5,491元，及自起訴狀繕本送達翌日即94年1月15日起至清償
    日止按年息5%計算之利息，為有理由，應予准許，逾此範圍
    部分為無理由，應予駁回。
七、兩造均陳明願供擔保，聲請宣告假執行及免為假執行，經核
    原告勝訴部份，合於法律之規定，爰酌定相當之擔保金額宣
    告之；至原告其餘假執行之聲請，因訴之駁回而失所依附，
    不予准許。
八、結論：本件原告之訴，為一部有理由，一部無理由，並依民
    事訴訟法第79條、第390條第2項、第392條第2項，判決如主
    文。
中    華    民    國    95    年    10    月    12    日
                  民事第二庭    法  官  蔡政哲
以上正本，係照原本作成。
如對本判決上訴，須於判決送達後20日內向本院提出上訴狀
中    華    民    國    95    年    10    月    12    日
                                書記官  曾靖雯


司法院資訊處製作；財團法人民間司法改革基金會備份。
